【裁判字號】    90,上易,1721
【裁判日期】    901130
【裁判案由】    毒品危害防制條例
【裁判全文】
臺灣高等法院臺南分院刑事判決              九十年度上易字第一七二一號 孝股
    上訴人即被告  甲○○
右上訴人因違反毒品危害防制條例案件，不服臺灣台南地方法院九十年度易字第一三
九０號，中華民國九十年十月九日第一審判決（起訴案號：臺灣台南地方法院檢察署
八十九年度營毒偵字第二三七號），提起上訴，本院判決如左：
      主  文
原判決撤銷。
甲○○施用第二級毒品，累犯，處有期徒刑捌月。
扣案之第二級毒品安非他命壹包（淨重０．二二０九克、取樣０．０二八四克、驗餘
淨重０．一九二五克）沒收銷燬之。
      事  實
一、甲○○曾於民國（下同）八十五年間，因施用毒品案件，經台灣板橋地方法院判
    處有期徒刑五月，如易科罰金，以三百元折算一日確定，甫於八十七年九月三日
    執行完畢。
二、甲○○前因施用第一級毒品案件，經臺灣臺南地方法院以八十八年度毒聲字第七
    九七號裁定送觀察、勒戒後，認有繼續施用毒品之傾向，而由臺灣臺南地方法院
    另依八十八年度毒聲字第一六一五號裁定送強制戒治，嗣經該院以八十八年度毒
    聲字第三一七二號裁定停止戒治，交付保護管束，於八十九年五月二十七日保護
    管束期滿，經台灣台南地方法院檢察署檢察官於八十九年六月九日，以八十九年
    度戒毒偵字第三五一號不起訴處分確定在案。
三、甲○○猶不知悔改，復於前開不起訴處分確定後五年內，於九十年四月二日八時
    許為警查獲採尿前之九十六小時內某時（九十年四月二日二時三十分許為警查獲
    迄同日八時止為警採尿之期間應予扣除），在不詳地點，非法施用第二級毒品安
    非他命一次，嗣於九十年四月二日二時三十分許，為警方在桃園縣中壢市篤行里
    篤行六村三五０號查獲，並扣得第二級毒品安非他命壹包（淨重０．二二０九克
    、取樣０．０二八四克、驗餘淨重０．一九二五克）、吸食器一組。
四、案經桃園縣警察局八德分局報告台灣桃園地方法院檢察署檢察官呈請台灣高等法
    院檢察署令轉臺灣臺南地方法院檢察署檢察官偵查起訴。
    理  由
一、上訴人即被告甲○○經本院合法傳喚，無正當理由不到庭，惟據其於原審辯稱：
    其未施用毒品安非他命云云。惟查（一）被告為警查獲時，經其親自緘封捺印之
    尿液送檢驗、複驗結果，確呈安非他命陽性反應，此有桃園縣衛生局尿液檢定書
    附於偵查卷、及法務部調查局檢驗通知書附於原審卷可稽（見原審卷第九頁）；
    （二）再扣案之安非他命一包送鑑定結果，確含有甲基安非他命成份，淨重０．
    二二０九克、取樣０．０二八四克、驗餘淨重０．一九二五克，復有憲兵司令部
    刑事鑑識中心鑑驗通知書附於原審卷足憑（見原審卷第四十八頁）。（三）又甲
    基安非他命經口服投與後，約百分之七十於二十四小時內自尿中排出，約百分之
    九十於九十六小時內自尿中排出，由於目前國內尿液中甲基安非他命之檢驗，僅
    為鑑定其是否為陽性反應，尚未定其含量，且甲基安非他命成分之檢出，與其投
    與方式、投與量、個人體質、採尿時間與檢測儀器之精密度等諸多因素有關，因
    此僅憑尿液中呈安非他命陽性反應，並無法確實推算吸食時間距採集時間之長短
    ，惟依上述資料推斷，最長可能不會超過四日。是被告既於上開時地經警採尿檢
    驗結果，確呈安非他命陽性反應，而被告於九十年四月二日二時三十分許經警查
    獲之後，迄至同日八時許採尿止（見九十年度毒偵字第一二八六號偵查卷第二十
    頁被採尿人姓名編號對照表），又顯不可能有非法吸用甲基安非他命之行為，則
    揆諸前開說明，堪信被告於九十年四月二日八時許經警查獲予以採尿以前九十六
    小時之某時（九十年四月二日二時三十分許為警查獲迄同日八時止為警採尿之期
    間應予扣除），確曾有施用第二級毒品安非他命之行為無訛，被告空言否認犯行
    ，要係卸責之詞，不足採信。
二、復查被告前因施用毒品案件，經臺灣臺南地方法院以八十八年度毒聲字第七九七
    號裁定送觀察、勒戒後，認有繼續施用毒品之傾向，而由該院另依八十八年度毒
    聲字第一六一五號裁定送強制戒治，嗣經該院以八十八年度毒聲字第三一七二號
    裁定停止戒治，交付保護管束，於八十九年五月二十七日保護管束期滿，經台灣
    台南地方法院檢察署檢察官於八十九年六月九日，以八十九年度戒毒偵字第三五
    一號案件，不起訴處分確定在案，此有上開八十九年度戒毒偵字第三五一號不起
    訴處分書影本附於九十年度毒偵字第一二八六號卷，及臺灣高等法院被告全國前
    案紀錄表附於原審卷可稽，則被告本次再行施用第二級毒品安非他命，係於受不
    起訴處分確定後，五年內再犯施用第二級毒品之罪，係屬二犯。綜上所述，本件
    事証明確，被告施用第二級毒品安非他命之犯行，堪以認定。
三、查安非他命係毒品危害防制條例第二條第二項第二款規定係屬第二級毒品，核被
    告所為，係犯毒品危害防制條例第十條第二項之施用第二級毒品安非他命罪，被
    告施用第二級毒品安非他命前後持有之低度行為，為施用之高度行為所吸收，不
    另論罪。查被告於八十五年間，因施用毒品案件，經台灣板橋地方法院判處有期
    徒刑五月，如易科罰金，以三百元折算一日確定，甫於八十七年九月三日執行完
    畢。其前受有期徒刑之執行完畢後，五年內再犯本件有期徒刑以上之本罪，為累
    犯，應依刑法第四十七條規定加重其刑。
四、原審予以論罪科刑，並量處有期徒刑捌月，固非無見。唯查（一）扣案之第二級
    毒品安非他命一包，經送鑑定結果，淨重０．二二０九克、取樣０．０二八四克
    、驗餘淨重０．一九二五克，此有憲兵司令部刑事鑑識中心鑑驗通知書附於原審
    卷可憑，其中０．０二八四克既經取樣鑑驗，已然滅失，原判決仍予以諭知沒收
    銷燬，於法不合。（二）又該扣案之安非他命經鑑驗後，依該通知書所載，其單
    位為「克」，原判決認係「公克」，與鑑驗結果不符；且於主文、事實欄認安非
    他命０．二二０九公克為「淨重」，但於理由欄第四項則認係「毛重」，理由與
    主文、事實不符。（三）再被告為警查獲時間為九十年四月二日二時三十分許，
    採尿時間為同日八時許，此期間因被告不可能施用毒品應予扣除，原判決既未予
    扣除，且泛指被告施用毒品之時間為「九十年四月二日前數日內之不詳時間」，
    其認定與事實不符。（四）再被告本次係施用第二級毒品，然於理由欄內第二項
    則認定「被告於九十年四月二日前數日在不詳處所施用第二級毒品安非他命」係
    於受不起訴處分確定後，五年內再犯施用「第一級毒品」，前後互相矛盾。（五
    ）被告本次施用第二級毒品僅有一次，雖因累犯而加重其刑，但非遞加重其刑，
    原判決第三項竟認係「遞加重其刑」，顯有疏忽。上訴意旨，否認犯罪，固無可
    取，惟原判決既有可議，即屬無可維持，自應由本院將原判決撤銷改判。爰審酌
    被告於不起訴處分確定後，五年內再施用第二級毒品，顯見其意志不堅，其所犯
    施用毒品行為係戕害自己身心健康及其犯罪後否認之態度等一切情狀，量處如主
    文所示之刑，以資懲儆。扣案之第二級毒品安非他命壹包（淨重０．二二０九克
    、取樣０．０二八四克、驗餘淨重０．一九二五克）應依毒品危害防制條第十八
    條第一項之規定沒收銷燬之。至於另扣案之安非他命吸食器一組，被告既否認施
    用毒品安非他命，且無證據證明為被告所有，供被告施用毒品之用，爰不另為沒
    收之諭知，附此敘明。
五、被告經合法傳喚，無正當理由不到庭，爰不待其陳述逕行判決。
六、據上論斷，應依刑事訴訟法第三百六十九條第一項前段、第三百六十四條、第三
    百七十一條、第二百九十九條第一項前段、毒品危害防制條例第十條第二項、第
    十八條第一項前段、刑法第十一條前段、第四十七條判決如主文。
本案經檢察官吳忠賢到庭執行職務。
中      華      民      國    九十      年     十一     月     三十     日
                                     臺灣高等法院臺南分院刑事第一庭
                                             審判長法官  陳  義  仲
                                                   法官  王  浦  傑
                                                   法官  陳  珍  如
右正本證明與原本無異。
不得上訴。
                                             法院書記官  周  美  莉
中       華     民      國      九十      年     十二     月     三     日
附錄本案論罪科刑法條全文：
毒品危害防制條例第十條第二項：施用第二級毒品者，處三年以下有期徒刑。
毒品危害防制條例第十八條第一項：查獲之毒品及專供製造或施用毒品之器具，不問
                                屬於犯人否，均沒收銷燬之。但合於製藥或研究
                                之用者，得不予銷燬。
                        第二項：前項合於醫藥或研究用毒品或器具之管理辦法，
                                由法務部會同行政院衛生署定之。


司法院資訊處製作；財團法人民間司法改革基金會備份。
